【裁判字號】    98,消債抗,12
【裁判日期】    980302
【裁判案由】    更生
【裁判全文】
臺灣桃園地方法院民事裁定            98年度消債抗字第12號
抗  告  人
即 債 務人  甲○○
代  理  人  林永祥律師
上列當事人聲請更生事件，對於中華民國98年1 月8 日本院97年
度消債更字第96 號裁定提起抗告，本院裁定如下：
    主  文
原裁定廢棄。
    理  由
一、抗告意旨略以：抗告人雖曾在本條例施行前，依照中華民國
    銀行公會會員辦理消費金融案件無擔保債務協商機制與金融
    機構協商債務清償方案並協商成立（協商內容及毀諾之原因
    ，詳如附表三所載），且至今每月收入均約新臺幣（下同）
    31,000元並無變動，然因抗告人每月支出近30,000元，實無
    力負擔上開協商結果，雖勉以父親鄭進財因病成為植物人前
    所領得之退休金990,836 元還款15期，惟時間日久，無以為
    繼，非主觀上惡意不履行，原審未予審酌，原裁定自屬違法
    。為此提起抗告，請求廢棄原裁定，另為適法之裁定等語。
二、按債務人與金融機構協商成立者，不得聲請更生或清算，但
    因不可歸責於己之事由，致履行顯有重大困難者，不在此限
    ；本條例施行前，債務人依金融主管機關協調成立之中華民
    國銀行公會會員辦理消費金融案件無擔保債務協商機制與金
    融機構成立之協商，準用前項之規定，消費者債務清理條例
    第151 條第5 項、第6 項分別定有明文。
三、經查：
(一)、抗告人無任何資產（資產、負債內容及證據，詳如附表一所
    載），而其目前薪津扣除支付一般家庭生活用度後，未能超
    過協商債務每月清償數額，又無其他支付方法，顯然無法履
    行上開協商之債務（償債能力分析及所憑證據，均詳如附表
    二所載），抗告人之經濟境況，顯屬不能清償。
(二)、抗告人雖於本件更生聲請前，曾與債權人成立如附表三所載
    之協商內容並依此履行15期，然抗告人之所以無法繼續履行
    上開協商之債務，乃因協商當時抗告人之每月平均收入僅約
    為31 ,000 元，依附表二之償債能力分析，顯不足以支付每
    月應清償之協商金額，上開協商未斟酌抗告人之支付能力，
    僅因抗告人疏慮或無從選擇或迫於現實因素勉強達成之條件
    ，已難期抗告人能確實履行（詳細理由及所憑證據，如附表
    二、三所載）。又抗告人陳稱其之所以得依該協商條件履行
    15 期 ，乃因其勉以父親鄭進財因病成為植物人前所領得之
    退休金990,836 元（94年7 月19日匯入鄭進財帳戶內）補貼
    所致，然該退休金已於96年5 月底（96年5 月21日僅存164
    元）耗盡，聲請人苦撐2 個月，終於96年8 月因無法繳款而
    毀諾等情，已據其提出鄭進財活期存款存摺1 份為證，以上
    ，均足以影響其繼續履行原協商內容有無重大困難，有無聲
    請更生以達減少其清償債務必要之判斷，原審未及查明，尚
    有未洽。準此，抗告人是否係因不可歸責於己之事由，致履
    行原協商內容顯有重大困難尚非無疑，原審未詳為調查審認
    ，遽為不利於抗告人之判斷，亦有未洽，抗告意旨，執以指
    摘原裁定不當，求予廢棄，非無理由。
四、據上論結，本件抗告為有理由，爰依消費者債務清理條例第
    15條、民事訴訟法第492 條，裁定如主文。
中    華    民    國    98    年    3    月     2     日
                    民事第二庭審判長法  官  劉克聖
                                    法  官  王耀興
                                    法  官  尹  良
以上正本係照原本作成。
本裁定不得再抗告。
中    華    民    國    98    年    3    月    2    日
                                    書記官  陳美宜


司法院資訊處製作；財團法人民間司法改革基金會備份。
